臺灣南投地方法院刑事判決
110年度審金訴字第46號
公  訴  人  臺灣南投地方檢察署檢察官
被      告  彭孝澤


上列被告因詐欺等案件，經檢察官提起公訴（110年度偵字第344
1號、110年度偵字第4724號），本院判決如下：
    主    文
彭孝澤幫助犯詐欺取財罪，處有期徒刑參月，如易科罰金，以新
臺幣壹仟元折算壹日。
    犯罪事實
一、彭孝澤可預見將金融帳戶資料交予真實姓名年籍不詳之人使
    用，該真實姓名年籍不詳之人將可能利用其所提供之帳戶資
    料遂行詐欺取財等犯行，竟基於即使發生亦不違反其本意之
    幫助詐欺之犯意，於民國109年3、4月間某日，在臺中市某
    處便利商店，經向不知情之友人張倉維（其所涉犯嫌另經臺
    灣南投地方檢察署檢察官為不起訴處分）輾轉借用亦不知情
    而斯時為張倉維女友之謝巧君（其所涉犯嫌另經臺灣南投地
    方檢察署檢察官為不起訴處分）所申辦之中國信託商業銀行
    南投分行帳號：0000-0000-0000號帳戶（下稱本案帳戶）之
    提款卡及密碼後，隨即提供予真實姓名年籍均不詳綽號「森
    哥」之成年男子使用（下稱「森哥」）。嗣「森哥」及詐欺
    人員於取得本案帳戶之提款卡及密碼後，即共同基於意圖為
    自己不法所有之詐欺取財及洗錢之犯意聯絡，而為如附表所
    示之詐欺行為，致潘美玲、黃楦婉分別陷於錯誤，於如附表
    所示之時間、匯款如附表所示之金額至本案帳戶內。嗣因潘
    美玲、黃楦婉發覺受騙而報警處理，始循線查悉上情。
二、案經潘美玲訴由新北市政府警察局淡水分局轉由南投縣政府
    警察局南投分局、黃楦婉訴由新北市政府警察局樹林分局轉
    由臺中市政府警察局第四分局分別報告臺灣南投地方檢察署
    檢察官偵查起訴。
    理    由
一、程序部分
    本判決所引用被告彭孝澤以外之人於審判外之陳述，業經檢
    察官及被告同意作為證據使用，本院審酌上開證據資料作成
    時之情況，尚無違法不當及證明力明顯過低之瑕疵，而認為
    以之作為證據應屬適當，爰依刑事訴訟法第159條之5第1項
    規定，認均有證據能力。另認定本案犯罪事實之非供述證據
    ，並無證據證明係公務員違背法定程序取得，是依刑事訴訟
    法第158條之4之反面解釋，自有證據能力。
二、實體部分
　　訊據被告固坦承有於上開時地將借用之本案帳戶提款卡及密
    碼，在臺中市某處便利商店交付與「森哥」使用，惟矢口否
    認有何幫助詐欺取財之犯行，辯稱：「森哥」有在做網路博
    奕，需要帳戶當作與賭客交付及收受賭金之工具，「森哥」
    問伊是否可以提供帳戶予他，所以伊就向證人張倉維借帳戶
    ，當時伊銀行有欠款，怕帳戶內的錢被銀行自動扣款，所以
    才向證人張倉維借；伊不知道為何要提供帳戶，若有客戶可
    以玩線上娛城，下注需要帳戶，詳情伊不太記得；伊主觀上
    認為「森哥」向伊說的理由是說要做博奕，伊不知道他之後
    拿這些帳戶是要去騙人，伊覺得自己也是被騙等語（見警卷
    第8-14頁、臺灣南投地方檢察署110年度偵字第3441號偵卷〔
    下稱偵卷〕第10頁、本院卷第65、74、99頁），惟查：
　㈠被告於109年3、4月間某日，在臺中市某處便利商店向證人張
    倉維輾轉借用證人謝巧君所有之本案帳戶之提款卡及密碼後
    ，提供與「森哥」使用。嗣「森哥」及詐欺人員於取得本案
    帳戶之提款卡及密碼後，即為如附表所示之詐欺行為，使潘
    美玲、黃楦婉分別陷於錯誤，分別於如附表所示之時間、匯
    款如附表所示之金額至本案帳戶內等情，業據被告於警詢、
    偵查及本院審理時供述在卷，並經證人張倉維於警詢及偵查
    、證人謝巧君於偵查中及證人即告訴人潘美玲、黃楦婉於警
    詢時均證述明確（見警卷第1-21頁；偵卷第9-11、23-24、3
    6-40頁；本院卷第65、74-75、98-99頁），且有中國信託商
    業銀行股份有限公司109年7月7日中信銀字第1092248391558
    95號函附本案帳戶客戶地址條列印、交易明細（見偵卷第27
    -29頁）；告訴人潘美玲部分，另有內政部警政署反詐騙諮
    詢專線紀錄表、新北市政府警察局淡水分局竹圍派出所受理
    詐騙帳戶通報警示簡便格式表暨金融機構聯防機制通報單、
    轉帳交易結果通知、對話截圖（見警卷第31-35、43-48頁）
    ；告訴人黃楦婉部分，則有查詢12個月交易/彙總登摺明細
    、新北市政府警察局樹林分局樹林派出所受理詐騙帳戶通報
    警示簡便格式表暨受理各類案件紀錄表、內政部警政署反詐
    騙諮詢專線紀錄表、金融機構聯防機制通報單（見偵卷第22
    、31-35頁）等各1份在卷可考，是此部分事實，首堪認定。
  ㈡被告主觀上具有幫助詐欺取財之不確定故意：
　⒈按刑法之故意犯，可分為直接故意與不確定故意，所謂不確
    定故意即指行為人對於構成犯罪之事實，預見其發生而其發
    生並不違反其本意，刑法第13條第2項定有明文。是被告若
    對於他人可能以其所交付之帳戶，進行詐欺取財之犯罪行為
    ，已預見其發生而其發生並不違反其本意，則其自仍應負相
    關之罪責。而金融機構帳戶之存摺、金融卡及密碼等事關個
    人財產權益之保障，專有性甚高，除非本人或與本人具親密
    關係者，難認有何理由可自由流通使用該等帳戶資料，是一
    般人均有妥為保管及防止他人任意使用之認識；縱逢特殊情
    況而偶有需交付他人使用之情形，亦必深入瞭解其用途、合
    理性及對方身分背景，及是否與之有特殊情誼及關係者，始
    予例外提供。再者，臺灣社會對於不肖人士及犯罪人員常利
    用人頭帳戶作為詐騙錢財等犯罪工具，藉此逃避檢警查緝之
    情事，近年來新聞媒體多所報導，政府亦大力宣導督促民眾
    注意，主管機關甚至限制金融卡轉帳之金額及次數，用以防
    制金融詐騙事件之層出不窮；因此，若交付金融帳戶之存摺
    、提款卡及密碼等予非親非故之他人，且未闡明確切之用途
    ，則該他人將有可能不法使用該等帳戶資料，以避免身分曝
    光，而近來利用人頭帳戶詐欺取財之犯罪類型層出不窮，該
    等犯罪多數均係利用人頭帳戶作為資金出入，又一再經媒體
    廣為報導，此情幾乎已成為整體臺灣社會人盡皆知之犯罪手
    法。而查被告既生活於臺灣社會，且於案發時為年逾3旬之
    成年人，並具有高職畢業之學歷，業據其於偵查、本院審理
    時供承在卷（見偵卷第11頁、本院卷第100頁），堪認其為
    有相當智識程度及基本生活經驗之人，是其對於上述現今社
    會之情況，即難推諉為不知，從而，被告對於借用人「森哥
    」之真實姓名年籍、住所等資訊均一無所知，且其等僅認識
    不及1個月（見本院卷第98-99頁），彼此間顯無深厚交情或
    信賴關係下，竟猶任意提供前開可供存取帳戶款項之本案帳
    戶提款卡及密碼予「森哥」，可見被告交付本案帳戶之提款
    卡及密碼時，即有供他人任意使用本案帳戶存提款項，而不
    以為意之意思甚明。
　⒉而被告雖以前揭情詞置辯，然我國關於博奕事業均為政府獨
    占經營之事業，僅有政府委託經營之樂透、今彩539、刮刮
    樂、運彩為合法業者，又該等業者亦皆有配合之特定銀行處
    理相關金流，自無徵求私人帳戶之必要，被告身為我國成年
    國民，具有相當智識程度，自無不知之理，況被告另於警詢
    、偵查中供稱：當時伊銀行有欠款，所以怕帳戶內的錢被銀
    行自動扣款，所以才向證人張倉維問能不能借帳戶用，證人
    張倉維才拿證人謝巧君的本案帳戶給伊；因為伊銀行有貸款
    ，擔心會扣到裡面的錢，所以不拿自己的帳戶，伊有問過「
    森哥」，他說他自己的帳戶本來就有在做，他的金流量太大
    等語（見偵卷第10-11頁），顯然對於金融業相關運作情節
    知之甚詳，並非全然無經驗之人，且其對「森哥」所提出之
    要求亦有所疑義，是「森哥」要求被告提供本案帳戶之提款
    卡及密碼，實係欲將該帳戶用於從事不法行為乙節，被告實
    難聲稱伊係遭騙云云，再者，被告對於「森哥」之真實姓名
    、年籍、住所等相關資料一無所知，2人僅認識幾個禮拜等
    情，已如前述，於此情形下，被告竟僅以「森哥」欲指導伊
    怎麼玩博奕網站、賺錢為由，即毫無懷疑率爾將本案帳戶之
    提款卡及密碼任意交付使用，則被告容任風險發生之意已甚
    顯然，足認被告所提供之本案帳戶提款卡及密碼等資料縱遭
    不法利用仍不違背其本意，堪認被告有幫助詐欺取財之不確
    定故意。
　㈢綜上所述，本案事證已臻明確，被告所辯，顯係臨訟卸責之
    詞，不足採憑，其上開犯行洵堪認定，應依法論科。
三、論罪科刑之理由
　㈠按刑法上之幫助犯，係對於犯罪與正犯有共同之認識，而以
    幫助之意思，對於正犯資以助力，而未參與實施犯罪之行為
    者而言。是以如未參與實施犯罪構成要件之行為，且係出於
    幫助之意思提供助力，即屬幫助犯，而非共同正犯。查被告
    將本案帳戶之提款卡及密碼交予他人使用，容任他人得基於
    詐欺取財之犯意，向告訴人施以詐術，致告訴人陷於錯誤，
    而匯款至被告本案帳戶，被告雖未參與詐欺取財之行為，然
    顯係以幫助之意思，參與詐欺取財構成要件以外之行為，為
    幫助犯。是核被告所為，係犯刑法第30條第1項、第339條第
    1項之幫助詐欺取財罪，並依刑法第30條第2項規定，按正犯
    之刑減輕之。另被告僅提供本案帳戶之提款卡及密碼等帳戶
    資料予他人使用，並無證據足證被告於提供本案帳戶資料之
    幫助行為時，即已知悉本案詐欺人員之人數而詐欺等事由，
    堪認被告基於幫助故意所認知之範圍，應僅及於普通詐欺取
    財犯行，併予敘明。
  ㈡又被告以一交付本案帳戶之提款卡及密碼予人使用之行為，
    致告訴人潘美玲、黃楦婉、於受騙後分別匯款至本案帳戶，
    為想像競合犯，應依刑法第55條規定，論以一幫助詐欺取財
    罪。
　㈢爰以行為人之責任為基礎，審酌被告可預見本案帳戶之提款
    卡及密碼等帳戶資料可能為不法詐欺人員取得，並用之以遂
    行財產犯罪，仍提供其借得之本案帳戶之提款卡及密碼予他
    人使用，因而使詐欺人員得遂行詐欺目的，致執法人員難以
    追查詐欺人員身分，危害社會秩序程度非輕，所為實不可取
    ，復參酌被告犯後猶否認犯行之態度，暨考量被告本案提供
    之帳戶資料之數量、告訴人所受之損害數額及被告於本院審
    理中自陳高職畢業、目前無業、無不動產，亦無須扶養之親
    屬等一切情狀，量處如主文所示之刑，並諭知易科罰金之折
    算標準。
  ㈣又本案帳戶之提款卡及密碼，雖屬供被告本案犯罪所用之物
    ，惟本案帳戶業經通報為警示帳戶，本案帳戶之相關資料均
    已無法再供犯罪使用，欠缺刑法上沒收之重要性，爰依刑法
    第38條之2第2項均不予宣告沒收；另被告雖交付本案帳戶提
    款卡及密碼等資料，而為不法詐欺人員供財產犯罪使用，惟
    卷內並無證據足證被告本案幫助行為有獲得任何報酬或利益
    ，故應認被告就本案無犯罪所得，自無沒收犯罪所得可言，
    附此敘明。
四、不另為無罪之諭知：
　㈠公訴意旨另略以：被告可預見提供其本案帳戶之提款卡及密
    碼予真實姓名年籍不詳之人使用，可能淪為犯罪工具，而幫
    助詐欺集團作為詐取財物後收受、提領詐欺犯罪所得使用，
    而產生遮斷金流以逃避國家追訴、處罰之效果，竟基於即使
    發生亦不違反本意之幫助洗錢之犯意，於109年4月27日前某
    日，在臺中市某便利商店，將其向不知情之友人張倉維輾轉
    借用不知情之女友謝巧君所申辦之本案帳戶提款卡及密碼交
    付予「森哥」使用，嗣「森哥」及詐欺人員，即共同基於意
    圖為自己不法所有之詐欺及洗錢之犯意聯絡，而為如附表所
    示之詐欺行為，使告訴人潘美玲、黃楦婉陷於錯誤，分別匯
    款如附表所示之金額至本案帳戶，而使詐欺人員遂行詐欺取
    財之犯行，因認被告亦同時涉犯刑法第30條第1項、洗錢防
    制法第14條第1項之幫助洗錢罪嫌等語。
  ㈡按行為人提供金融帳戶提款卡及密碼予不認識之人，非屬洗
    錢防制法第2條所稱之洗錢行為，不成立同法第14條第1項一
    般洗錢罪之正犯；如行為人主觀上認識該帳戶可能作為收受
    及提領特定犯罪所得使用，他人提領後即產生遮斷資金流動
    軌跡以逃避國家追訴、處罰之效果，仍基於幫助之犯意而提
    供，應論以幫助犯同法第14條第1項之一般洗錢罪，最高法
    院刑事大法庭108年度台上大字第3101號裁定意旨可資參照
    。是僅提供金融帳戶資料予不認識者之行為人，尚不成立一
    般洗錢罪，惟是否成立一般洗錢罪之幫助犯，則仍應以其主
    觀上有無認識為斷。又按近年來詐欺事件恆傳，政府相關機
    關為防止民眾遭到詐欺人員矇騙致生損害，透過各種宣傳途
    徑，經常灌輸民眾當前詐欺人員慣用之詐欺手法，庶免民眾
    受害上當。其中借用他人之金融帳戶，作為詐欺人員向被害
    人取得錢財之工具，一般智慮健全者大都能理解知曉，並提
    高防範不任意將其個人金融帳戶借予他人使用，避免遭到詐
    欺人員利用其金融帳戶資為詐欺取財之工具，此部分之幫助
    行為，係在於詐欺人員利用其金融帳戶取信被害人，認為係
    與願意提供真實帳戶之所有人進行匯款，而與詐欺行為之助
    成具有直接關聯性。然而，「洗錢」為專業用語，涉及複雜
    之金融及法律概念，一般市井民眾通常無法充分明白理解知
    曉「洗錢」之概念及其範疇，況且行為人提供詐欺人員金融
    帳戶後，是否助成洗錢行為之遂行，尚視其後詐欺人員款項
    提領方式而有不同，除非有行為人於提供金融帳戶時，已對
    於詐欺人員以現金提領後，將以層層轉交方式造成金流斷點
    等節有高度認識，始可認其所為與一般洗錢罪具有直接關聯
    性之幫助行為。從而，一般民眾提供金融帳戶資料（存摺、
    提款卡、密碼）予不熟識之人，其主觀上或有詐欺人員可能
    會利用其提供之金融帳戶資料，作為向他人詐欺取財工具之
    直接故意或不確定故意，但若謂不問情節均認提供金融帳戶
    之行為人，主觀上均已認識該帳戶可能作為對方收受、提領
    特定犯罪所得使用，對方提領後會產生遮斷金流以逃避國家
    追訴、處罰之效果者，則不無將幫助詐欺行為與幫助洗錢行
    為之主觀犯意等視之，而與前揭最高法院刑事大法庭108年
    度台上大字第3101號裁定意旨有違。
　㈢經查，如前述，被告固有將本案帳戶之提款卡及密碼交付予
    詐欺人員使用，幫助詐欺人員對告訴人2人施以詐術，而使
    其等將受騙款項分別匯入被告本案帳戶等情，然卷內並無證
    據足證被告除提供本案帳戶資料外，尚有何參與後續之提款
    行為，揆諸前開說明，被告所為即與洗錢防制法規範之洗錢
    行為要件有間，無從成立一般洗錢罪之正犯。又卷內亦無證
    據足證被告有何於其提供本案帳戶時，係於主觀上有所預見
    後，猶提供該帳戶資料進而參與詐欺人員將詐得之犯罪所得
    予以掩飾、隱匿，進而營造合法來源之外觀，或使其來源無
    法追溯之行為。從而，既已無法證明被告主觀上有何洗錢或
    幫助洗錢之犯意，則自無從逕以被告提供本案帳戶資料予他
    人之行為，即遽論被告有何幫助洗錢之犯行。而此部分本應
    為被告無罪之諭知，惟與前開經認定為有罪之犯行部分，核
    屬想像競合裁判上之一罪關係，爰不另為無罪之諭知。
據上論斷，依刑事訴訟法第299條第1項前段，判決如主文。　　
本案經檢察官簡汝珊提起公訴，檢察官吳宣憲到庭執行職務。
中　　華　　民　　國　　111 　年　　3 　　月　　16　　日
            刑事第四庭 審判長 法  官    黃益茂 
　　　　　　　　　            法  官    蔡霈蓁
　　　　　　　　　            法  官    林昱志
以上正本與原本無異。
如不服本判決應於收受送達後20日內向本院提出上訴書狀，並應
敘述具體理由；其未敘述上訴理由者，應於上訴期間屆滿後20日
內向本院補提理由書（均須按他造當事人之人數附繕本）「切勿
逕送上級法院」。
告訴人或被害人如對於本判決不服者，應具備理由請求檢察官上
訴，其上訴期間之計算係以檢察官收受判決正本之日期為準。
                              書記官    陳淑怡
中　　華　　民　　國　　111 　年　　3 　　月　　16　　日

附錄本案論罪科刑法條:
中華民國刑法第30條
（幫助犯及其處罰）
幫助他人實行犯罪行為者，為幫助犯。雖他人不知幫助之情者，
亦同。
幫助犯之處罰，得按正犯之刑減輕之。
中華民國刑法第339條
（普通詐欺罪）
意圖為自己或第三人不法之所有，以詐術使人將本人或第三人之
物交付者，處5年以下有期徒刑、拘役或科或併科50萬元以下罰
金。
以前項方法得財產上不法之利益或使第三人得之者，亦同。
前二項之未遂犯罰之。

附表：
編號 告訴人 詐騙方式 匯款時間 匯款金額(新臺幣）  1 潘美玲 潘美玲於109年4月於交友軟體上結識網友「陳駿」，經邀請進入網站玩博奕遊戲，迨潘美玲欲提款之際，該網站人員即佯稱須給付稅金方能領取云云，致潘美玲陷於錯誤，於右列時間，依指示匯款右列金額至本案帳戶。 109年4月27日15時45分 5萬元     109年4月27日19時 4萬元   2 黃楦婉 黃楦婉於109年4月間上網瀏灠註冊加入「澳門銀行幸運博彩」網站，並開始匯錢下注，迨黃楦婉欲提款之際，該網站人員佯稱：須先給付博彩稅金，方能領取云云，致黃楦婉陷於錯誤，於右列時間依指示匯款右列金額至本案帳戶。 109年4月27日17時52分 5萬元     109年4月27日17時53分 5萬元